臺灣高等法院花蓮分院刑事判決　　　　 94年度上訴字第147號
上　訴　人
即　被　告　甲○○
選任辯護人　宋錦武律師
　　　　　　李文平律師
　　　　　　曾泰源律師
上列上訴人即被告因違反毒品危害防制條例案件，不服臺灣臺東
地方法院93年度訴字第161號中華民國94年5月31日第一審判決（
起訴案號：臺灣臺東地方法院檢察署93年度偵字第2065號，移送
併案審理案號：臺灣雲林地方法院檢察署94年偵字第564號），
提起上訴，本院判決如下：
      主  文
原判決關於販賣第二級毒品部分撤銷。
甲○○販賣第二級毒品，累犯，處有期徒刑柒年陸月。扣案之第
二級毒品甲基安非他命參包 (驗餘淨重共壹零陸點柒壹公克)沒
收銷燬之，分裝袋壹大包、電子磅秤貳台、門號0000000000號及
0000000000號行動電話各壹支，均沒收之。
      事  實
一、甲○○前曾因傷害案件，經臺灣臺東地方法院於民國 (下同
    )93 年3月22日，以92年度訴字第53號判處有期徒刑3月確定
    ，於93年5月20日易科罰金執行完畢。猶不知悔改，復基於
    意圖營利之犯意，欲販入第二級毒品甲基安非他命後，出售
    得利，先於93年6月下旬某日，以電話與其先前曾在高雄火
    車站旁小巷子內，向其購買安非他命與海洛因施用 (施用部
    分業經裁定送觀察勒戒後，因無繼續施用傾向，經臺灣臺東
    地方法院檢察署以93毒偵160號為不起訴處分)之歐宗信 (另
    案偵查中)連絡，約定以每重1兩，新台幣 (下同)4 萬元之
    價格，購買3兩，共12萬元之甲基安非他命，以轉賣得利。
    雙方談妥數量、價格及送貨處所等交易方式後，甲○○即於
    93 年6月24日，匯款12萬元予歐宗信，購買第二級毒品甲基
    安非他命，歐宗信則於93年7月9日，以快遞之方式 (收件人
    為甲○○之妻「陳秀珠」)，將裝有第二級毒品甲基安非他
    命（共3包，毛重共123．95公克）之包裹，郵寄至甲○○位
    於臺東縣關山鎮○○里○○路152之5號之住處。甲○○收受
    上開包裹後，即為因監聽其使用電話，得悉毒品交易之警員
    於93年7月9日上午9時36分許，在其上開住處當場查獲，並
    扣得上開販入後欲售出之安非他命3包（毛重共123．95公克
    、取0．2公克鑑驗，驗餘淨重共106‧71公克）及甲○○所
    有供販賣安非他命所用之分裝袋1大包、電子磅秤2台，及供
    連絡毒品交易使用之門號0000000000號、0000000000號行動
    電話各1支 (被訴販賣第一級毒品罪部分，經原審判處無罪
    ，未經上訴，已確定)。
二、案經臺南市警察局第五分局報請臺灣臺東地方法院檢察署檢
    察官偵查起訴及臺灣雲林地方法院檢察署以同一事實移送併
    案審理。
    理  由
一、認定犯罪事實所憑之證據及認定之理由：
(一)扣案甲基安非他命3包（毛重共123‧95公克、驗餘淨重共
    106‧71公克）及分裝袋1大包、電子磅秤2台、門號000000
    0000號、0000000000號行動電話各1支，均係在被告甲○○
    住處，為警當場查獲，並據被告坦承在卷。則被告經警當場
    扣得購入大量之甲基安非他命，現場並有分裝之工具，分裝
    袋1大包，及秤量重量之磅秤2台，並有與通聯紀錄相符之連
    絡交易所使用之電話2支，顯見被告販入甲基安非他命後，
    欲出售圖利之行為堪以認定。
(二)再參以卷附之郵政國內匯款執據影本（參警卷第18頁)、通
    訊監察作業譯文摘要報告書各1份及通訊監察書影本3份，其
    中記載被告所有之門號0000000000號及0000000000號電話之
    通話記錄如下：
    於93年7月6日19時50分25秒時被告接獲1女子向其詢問「
      啊那個男孩子（即安非他命之隱語）來了嗎？」（參警卷
      第33頁）。
    同年7月7日9時56分51秒時被告接獲「男 (應為南之音譯)
      啊，有那個了嗎？」「還沒，還沒到」「今天喔」「我在
      ( 再之誤)打給你」 (參警卷第37頁）。
    同年7月7日22時45分，亦有詢問貨是否到之電話 (參警卷
      第38頁)。
    同年7月7日被告於電話中告知儘速送貨，已「引好了」 (
      台語，即已接洽妥購買之人之意，參警卷第47、49頁)。
    同年7月8日20時42分至21時04分，亦有打電話詢問「男 (
      安非他命)住有來嗎？」「要明天」「明天早上，到時我
      會馬上打話給你，很多人要，你要就多分一點」 (參警卷
      第39頁)。
    同年7月9日8時25分至8時45分，「你那裡真的沒有東西了
      嗎？」「下午就會來嗎」「不知道，現在可能沒有，最近
      比較危險」「你先拿一些給我，先拿1千給我」「無辦法
      ，拿到，我還要去領，拿到我會直接拿給你」（參警卷第
      40 頁)。
    並有查獲時之照片4張、通訊監察音效檔光碟片1張、通聯紀
    錄磁片2片在卷可稽。依被告與歐宗信及前開不詳姓名之人
    間連絡之時間，及談話方式、內容，堪認所談論事項為毒品
    之交易。被告於訂購販入安非他命後，既有多人與之接洽並
    詢問貨品到達時間，足證被告於販入安非他命時，即有販賣
    之意甚明。
(三)且上揭扣案之結晶物經送內政部警政署刑事警察局鑑定結果
    ，確係第二級毒品甲基安非他命無誤，毛重共123‧95公克
   ，取0．2公克鑑驗，驗餘淨重共106‧71公克，其純度為94．
   5%，有該局94年1月7日刑鑑字第0930221673號鑑驗通知書1份
    附卷 (參原審卷第125頁)足憑。
(四)復參以被告於警訊中坦承，於93年7月9日經當場查獲宅急便
    快遞包裹內所藏放之毒品為其所簽收，該毒品係向歐宗信購
    買，係以電話約定購買，並以其所有之0000000000號行動電
    話與歐宗信連絡購買毒品 (參警卷第2、5、6頁)，於93年6
    月初以12萬元買海洛因25公克、93年6月中，以2萬元購買安
    非他命20公克，93年6月24日以郵政匯款方式，向歐宗信購
    買安非他命3兩，1兩價錢4萬元，共12萬3千元 (警卷第6、7
    頁，依匯款單應為12萬元之誤)，電子磅秤及分裝袋係準備
    販賣安非他命時秤量及分裝用 (參警卷第7頁)等語。核其自
    白與前開扣案證物及通訊監察紀錄相符。
(五)又被告甲○○於第1次偵訊時及經聲請觀察勒戒及羈押時，
    亦均坦承販賣第二級毒品安非他命。被告經檢察官聲請羈押
    時，於法官告知檢察官聲請羈押後，復供稱「安非他命我是
    除了自己吸食外，還要買來賣，海洛因我是自用。」「只有
    意圖販賣，但還沒有賣。」等語 (參93年聲羈字第45號卷，
    第6頁)。被告於原審，及經移送本院時 (參本院94年7月4日
    訊問筆錄)，亦均坦承有販賣之意圖，而購入甲基安非他命
    等語。是被告購買甲基安非他命時，即有販賣之意甚明。
(六)扣案之毒品送鑑定，經測得甲基安非他命純度約為94．5%，
    有上開鑑定書附卷可查 (參原審卷第125頁)，按之市面上販
    賣毒品方式，純度愈高之毒品係越接近上游，蓋下游販毒者
    ，為求重量增加，以達獲利之目的，向有添加其他物品之習
    慣，被告為警查獲之甲基安非他命純度達94．5%，顯然係高
    於一般施用者使用之純度，且本件係被告於購買後，未及分
    裝即為警查獲，堪認被告尚無時間添加其他物質以增加重量
    以出售，其購買時即有圖利之意，亦堪認定。
(七)且販賣第二級毒品甲基安非他命既係政府嚴予查緝之違法行
    為，非可公然為之，不論是瓶裝或袋裝之安非他命，均可任
    意分裝或增減其分量，而每次買賣之價量，亦隨雙方關係之
    深淺、當時之資力、需求程度及對行情之認知等因素，機動
    的調整，被告可依買受人之需求按原包裝賣出或再分裝為小
    包出售，則無論以原包裝賣出或分裝後再行出賣之每包售價
    ，均可因賺取價差而牟得利益，至為昭然；況甲基安非他命
    價格昂貴，取得不易，且為政府嚴予查緝之犯罪，凡為販賣
    之不法勾當者，苟無利可圖，應無甘冒被查緝法辦重刑之危
    險，平白無端義務為該買賣之工作，苟無利得，豈有甘冒重
    刑之風險，而販賣甲基安非他命之理？是其販入之價格必較
    售出之價格低廉，而有從中賺取買賣差價牟利之意圖，應可
    認定，足證被告確有意圖營利而販入甲基安非他命之行為。
(八) 綜上所述，被告多次坦承販入甲基安非他命意在販賣，且
     扣得之毒品量大，並有被告坦承販賣毒品所用之器具分裝
     袋、磅秤等物品 (參偵卷第17頁)，被告意圖營利而販入第
     二級毒品甲基安非他命之犯行，堪予認定。本件事證明確
     ，被告應依法論科。
二、被告辯解及認定之理由：
(一)被告辯解─
 １、被告矢口否認購買甲基安非他命係意圖販賣，辯稱係自行
     施用。
 ２、辯護人為被告辯稱：
     被告前之自白係為求交保，誤以為坦承意圖販賣，但尚
       未販賣可獲取輕刑，遂同意配合於偵訊中坦承，至地院
       時，亦在諭示坦白從寬下，為意圖販賣之自白，且被告
       雖自白確仍遭判9年之重刑。
     本件僅有被告自白與扣得之安非他命為據，未有販賣及
       營利之補強證據，且僅有購入2次毒品，且第1次亦僅購
       買少量之20公克，被告亦未自白該次係為販賣而販入。
     至被告第2次購入安非他命之行為，雖曾供稱部分係自己
       施用，部分想販賣，惟並無法確認被告係於何時起有販
       賣之犯意。本件搜索時並無證據足以證明被告販入安非
       他命有販售他人之證據，亦無證據證明被告在收取1百多
       公克之安非他命本意即有販賣之意，且即令有提及想賣
       之意，亦係其本人自動供出，符合自首之情形。
(二)被告辯解有理由部分：
１、公訴及原審以：被告甲○○基於販賣牟利之犯意，先於93年
    6月中旬某日，在高雄火車站附近某處，以2萬元之價格，向
    歐宗信購入第二級毒品安非他命20公克，認被告涉販賣第二
    級毒品安非他命罪嫌云云。
２、經查─
  (1)被告於93年7月10日警訊筆中，經警詢問所購買之3兩安非他
    命之用途時，被告答稱係供自己食用 (施用)等語，顯並未
    坦承犯行，原審於此應有誤認，且被告自述第1次購買安非
    他命為20公克，亦非第2次購買之3兩，故未能認定被告於警
    詢時坦承意圖販賣而購入未扣案之20公克甲基安非他命甚明
    。
  (2)且被告第1次以2萬元向歐宗信買20公克安非他命，依警訊及
    偵查中之供述，係供己施用，並無證據認有販賣意圖。原審
    於此並未區分，依被告事後之供述認已自白犯行，惟此部分
    被告並未自白販入20公克甲基安非他命之目的在於販賣。
  (3)又依卷附之監聽譯文可發現，並未有被告於第1次購入甲基
    安非他命後，即販賣安非他命予他人之行為，亦無嗣後確實
    有販出之行為，故被告辯稱第1次購買安非他命純供己施用
    之詞，尚非不可採信。
  (4)且前開部分，除被告自白購買20公克安非他命部分外，並未
    查獲被告所購買之安非他命，無從查驗其純度及重量，以認
    定被告是否有販賣圖利之行為。
  (5)被告經查獲時，亦確有施用安非他命，並經裁定送觀察勒戒
    ，其後因無繼續施用傾向，而為不起訴處分，亦足證其供稱
    確有施用之事實，則被告供稱其於93年6月初所購得之20公
    克安非他命，並無積極證據足以證明有販賣之行為，或以販
    賣之意而販入之證據。
３、原審以被告自白，驟為販賣第二級毒品有罪之認定，惟此部
    分之事實，除被告坦承於93年6月初購得20公克甲基安非他
    命供施用之供述外，尚無其他證據足認被告有販賣之行為，
    故原審於此尚有違誤。此部分原應為無罪之諭知，惟檢察官
    以連續犯之裁判上一罪提起公訴，故不另為無罪之諭知。
（三)被告辯解不可採之理由：
１、被告確如辯護人所述，除本件外，前並未經查獲毒品前科，
    有卷附之臺灣高等法院被告全國前案紀錄表在卷可參，而扣
    案之安非他命重達1百多公克，依市面上之價格，不可謂不
    高，而被告施用量並不大，其於偵查中供稱每次施用不到0
    ．1公克 (參偵卷第17頁)，於93年6月初時已購買20公克，
    再參以被告經送觀察勒戒後，並無繼續施用毒品傾向，有臺
    灣高等法院被告全國前案紀錄表附卷可參，足證其施用之量
    並不大，按之常理，當不可能而購買淨重達1百多公克之甲
    基安非他命，且被告並非家境富裕之人，豈可能有多餘之資
    金購買大量毒品，僅供己施用，故被告辯稱第2次向歐宗信
    購買1百多公克係供己施用之詞，顯不可採。
２、又被告於原審訊問時供稱：家庭壓力大，有4名子女，母親
    又車禍等 (參原審卷第14頁及93偵聲字第41號卷所附之診斷
    證明書及戶口名簿)，如其所述屬實，顯然被告甲○○家計
    負擔重，當更不可能購置大量安非他命供不時之需。參以20
    公克即需2萬元之價格，即10公克為1萬元，1公克即為1千元
    ，價格昂貴，被告若非為供販賣，豈可能需大量購入？且於
    檢察官聲請羈押及觀察勒戒時，於法官詢問何時開始吸安非
    他命時，供稱：「今年 (93)年5月份開始，我是用燈炮玻璃
    球烤火吸食，最後1次是今年的7月8日晚上吸的，我幾乎每
    天都吸1次，海洛因也是今年6月初吸食，每天吸1次，都是
    在家中吸食。」 (參93年聲羈字第45號卷第5頁)等語，足證
    被告施用第二級毒品至多每天1次，其數量應不致於每日需1
    公克，則自6月初至查獲止，其原所購得之20公克安非他命
    應足供施用，豈可能尚未施用完即大量進貨？又被告辯稱買
    大量安非他命係供己施用，因癮大云云，亦與經送觀察勒戒
    結果不符，故被告辯稱購買1百多公克甲基安非他命係供己
    施用之詞，顯不可採。
３、且被告於偵查中坦承，打算收到貨後再找買主等語 (參偵卷
    17頁)，於移審時，經法官訊問有無販賣安非他命時，係答
    稱「沒有」，顯然不可能為求交保而自白犯罪，亦與辯護人
    所稱自首之情形不同。
４、又被告於原審準備程序中亦坦承確實有販賣安非他命，係準
    備買進來販賣，尚未販賣即被查獲（參原審卷第70頁、第18
    9頁），於經訊問時，亦坦承意圖販賣安非他命，並否認販
    賣海洛因 (參原審卷第136頁、第166頁)，且被告及辯護人
    對被告之錄音譯文於原審亦表示無意見，確係其所述 (原審
    卷第71頁），並經確認及整理兩造不爭執之事項列於第四項
    「被告承認意圖販賣而購入安非他命 (原審卷第72頁)」，
    當時被告之選任辯護人李文平律師及被告之妻陳秀珠均在場
    ，若被告係不明瞭坦承之法律效果，則身負提供法律資訊之
    辯護人理應詳細告知，豈可能於有辯護人及家屬在場之時，
    並確認犯罪事實時，仍坦承係為販賣而購入安非他命，嗣後
    於本院辯稱係受誤導云云，顯不可信。又於原審審理時亦對
    其之前羈押時之訊問筆錄無意見，且承認有意圖要販賣 (第
    二級毒品，參原審卷第230頁)。且其於原審經審判長詢問「
    為何會買安非他命？」時，答稱「我也有使用安非他命，也
    有打算買回來以後要販賣之用。」 (參原審卷第234頁)，顯
    然係坦承購入之際，即有販賣予他人之意圖，蓋其使用「也
    有打算」，並非係稱購入後方打算之詞，故被告及辯護人嗣
    後於本院之辯解，實與其前之供述完全相反，其所辯不堪採
    信。
５、辯護人於原審以被告在第一時間供稱安非他命係供自己食用
    (疑「施用」之誤)，後恐遭不當誘迫而改稱電子磅秤及分裝
    袋是準備販賣安非他命時秤量及分裝用云云，顯未足採，蓋
    被告並未提出其供述係遭如何不當誘迫，且被告同時亦否認
    販賣第一級毒品之犯行，按之常理，若遭不當誘迫，豈可能
    僅承認販賣甲基安非他命部分，而否認販賣第一級毒品海洛
    因部分？
６、被告於原審時供稱其從事開電動玩具及披薩店，月入約6萬
    元，不論其經營是否需要成本，其既供稱家中有妻小及母親
    需照料，豈可能僅月入6萬元，竟於同月份，先以12萬元購
    買海洛因，又以2萬元購買安非他命，於6月底，又再以12萬
    元購買甲基安非他命？顯見其供稱購買係供其自行施用之詞
    ，有違常情，不堪採信。
７、至扣案之電子磅秤2台，被告於偵查中已坦承係供預備販賣
    甲基安非他命所用之物，其後改稱係購買毒品時歐宗信附贈
    2 台電子磅秤等語，惟被告原既供稱向歐宗信購買毒品附贈
    電子磅秤，按之常理，實不可能附贈2台，故被告所述有違
    常理。再參以被告供稱並無施用固定之量 (參原審第18至19
    頁)，則亦不可能於自行施用時需扣案之2台磅秤，及1大包
    分裝袋，故扣案2台磅秤及分裝袋1大袋顯係供被告購入安非
    他命，預備於分裝出售過程中所需秤重之用。
８、被告前開辯稱於93年6月24日以12萬元購入之甲基安非他命
    係供己施用之詞，不堪採信。
三、論罪科刑：
（一）涉犯法條：按甲基安非他命係毒品危害防制條例第2條第2
      項第2款所稱之第二級毒品。復按販賣毒品罪，不以販入
      之後，復行賣出為必要，只須意圖營利而販入或賣出，有
      一於此，犯罪即應成立。核被告所為，係犯毒品危害防制
      條例第4條第2項之販賣第二級毒品罪。被告非法持有第二
      級毒品甲基安非他命之低度行為，為販賣之高度行為所吸
      收，不另論罪。
（二）累犯：被告甲○○前曾因傷害案件，經臺灣臺東地方法院
      於93年3月22日，以92年度訴字第53號判處有期徒刑3月確
      定，於93年5月20日易科罰金執行完畢，有臺灣高等法院
      被告全國前案紀錄表及臺灣臺東地方法院檢察署刑案資料
      查註紀錄表各1件在卷可稽，其於刑之執行完畢後5年內，
      再犯本案有期徒刑以上之罪，係屬累犯，應依刑法第47條
      之規定加重其刑。
（三）撤銷改判理由：
  １、連續犯部分，原審認定被告甲○○基於販賣牟利之犯意，
      先於93年6月中旬某日，在高雄火車站附近某處，以2萬元
      之價格，向歐宗信購入第二級毒品安非他命20公克，認被
      告係販賣第二級毒品，惟被告於該次購入之安非他命應係
      供己施用，業經本院認定屬實，原審認定被告係連續販賣
      ，尚有違誤，此部分應係被告施用第二級毒品，而被告經
      查獲後，送觀察勒戒，認無繼續施用傾向，且查無被告第
      1次購買即係欲販賣之意，故此部分犯罪嫌疑尚有未足。
  ２、沒收部分，本件被告甲○○所犯之罪為販賣第二級毒品，
      扣案之吸食器8組，並未能認定係被告販賣之物品，且被
      告供稱係其施用毒品所用之物，亦核與吸食器使用方式相
      符，與本件犯罪事實無關，原審為沒收之諭知，容有誤解
      。
  ３、量刑部分，原審以被告連續販賣第二級毒品，且係累犯，
      量處有期徒刑9年，固非無據。惟被告於警訊、偵查及原
      審均自白犯罪，犯後態度尚非不佳，雖量處刑度為法院自
      由裁量之範圍，然仍有可資參考之依據，販賣固威脅國民
      健康至鉅，仍有量刑之空間，且被告既僅有1次之販入行
      為，原審量處有期徒刑9年，似嫌過重，而有可議，應由
      本院將此部分原判決撤銷 (即主文第一項部分，第二項販
      賣第一級毒品部分，未經上訴，已確定)。
（四）量刑：本院審酌被告有高中肄業之教育程度，且身強力壯
      ，竟不思奮發向上，為謀一己之私利，而販入第二級毒品
      ，並準備賣出予他人，嚴重威脅國民健康，再參以其所購
      買之數量，及尚未及出售，實際受害之人並未產生，及於
      審理過程中，時而坦承犯行，時而否認犯行等一切情狀，
      量處如主文第二項所示之刑。
（五）沒收：
      (1)扣案之第二級毒品甲基安非他命3包（毛重共123‧95
        公克、驗餘淨重共106‧71公克），為毒品危害防制條
        例第2條第2項第2款之第二級毒品，有上開鑑驗書可參
        ，應依同法第18條第1項前段規定沒收銷燬之。
      (2)另分裝袋1大包、電子磅秤2台，係供被告預備犯罪使用
        之物，門號0000000000號及0000000000號行動電話各1
        支，係被告所有，用以連絡購買毒品，為供本件犯罪所
        用之物，業據其供承在卷，應分別依刑法第38條第1項
        第2款及毒品危害防制條例第19條第1項規定，宣告沒收
        之。
      (3)至扣案上揭2門號行動電話外其他3支行動電話，有2支
        為被告配偶所有，1支早已損壞，此亦據被告供述在卷
        （參原審卷第229頁)，則該2支被告配偶所有之行動電
        話及扣案陳秀珠郵政儲金簿存摺2本、汪桂梅臺東中小
        企銀存摺1本，均非被告所有之物，扣案前開已損壞之
        行動電話1支、被告郵政儲金簿2本、被告印鑑1只及安
        非他命吸食器8組，均非直接供本件犯罪所用之物，爰
        均不諭知沒收，併此敘明。
據上論斷，應依刑事訴訟法第369條第1項前段、第364條、第299
條第1項前段，毒品危害防制條例第4條第2項、第18條第1項前段
、第19條第1項，刑法第11條前段、第47條、第38條第1項第2款
，判決如主文。
本案經檢察官林慧到庭執行職務。
中　　華　　民　　國　　94　　年　　11　　月　　17　　日
                        審判長法  官  吳鴻章
                              法  官  林德盛
                              法  官  王紋瑩
以上正本證明與原本無異。
如不服本判決，應於判決送達後十日內向本院提出上訴狀。其未
述理由者，並應於提出上訴狀後十日內向本院補提理由狀 (須
附繕本)。
                              書記官  吳家瑩
中　　華　　民　　國　　94　　年　　11　　月　　17　　日
附錄    本判決論罪科刑法條：
毒品危害防制條例第4條
製造、運輸、販賣第一級毒品者，處死刑或無期徒刑；處無期徒
刑者，得併科新臺幣一千萬元以下罰金。
製造、運輸、販賣第二級毒品者，處無期徒刑或七年以上有期徒
刑，得併科新臺幣七百萬元以下罰金。
製造、運輸、販賣第三級毒品者，處五年以上有期徒刑，得併科
新臺幣五百萬元以下罰金。
製造、運輸、販賣第四級毒品者，處三年以上十年以下有期徒刑
，得併科新臺幣三百萬元以下罰金。
製造、運輸、販賣專供製造或施用毒品之器具者，處一年以上七
年以下有期徒刑，得併科新臺幣1百萬元以下罰金。
前五項之未遂犯罰之。
